臺灣板橋地方法院刑事判決　　　　　　　 94年度訴字第395號
公　訴　人　臺灣板橋地方法院檢察署檢察官
被　　　告　丙○○
選任辯護人　黃淑琳律師
　　　　　　江肇欽律師
上列被告因偽造文書案件，經檢察官提起公訴（九十三年度偵字
第一００五四號），本院判決如下：
    主  文
丙○○無罪。
    理  由
一、公訴意旨略稱：被告丙○○係臺北縣政府警察局海山分局交
    通隊隊員，為依法從事公務之人員，於民國九十二年二月七
    日清晨一時十分許，據報前往處理丁○○與黃文德、林振緯
    車禍事件時，明知丁○○肇事時之所駕車速，已超過規定之
    時速五十公里，且未注意車前狀況致肇事為有過失，竟於處
    理該車禍事件時，利用其承辦人員之身分，於填製道路交通
    事故調查報告表（一）、（二）及繪製道路交通事故現場圖
    時，故意製作不實之現場圖及前述車禍調查報告表（下稱報
    告表），將丁○○之車速減至時速五十公里以下，致使丁○○於車禍後立即以其本人名義申請台灣省台北縣區行車事故
    鑑定委員會鑑定本件車禍肇事責任時，因前述不實之記載而
    鑑定丁○○無肇事責任，使張某不受過失傷害之刑事訴追，
    足生損害於林振緯。丙○○為掩飾其製作不實之現場圖及報
    告表，竟於上呈該案至台北縣政府警察局海山分局刑事組時
    ，違反該分局內規，未照規定依該分局交通案件辦案流程，
    將補充之証物或資料知會該分局刑事承辦人員戊○○，同時
    也未依照戊○○之指示補充肇事當時之相片，並將戊○○交
    付應辦文件資料，私自再放入鄭某之櫃子內，致使戊○○未
    察覺而將該刑案束之高閣，超過告訴乃論之六個月法定期間
    ，均未函送本署偵辦，欲圖使受害人林振緯因超過該法定六
    個月之告訴期間，無法行使告訴權；嗣經被害人林振緯之父
    乙○○於六個月之告訴期間將至 (剩一天即滿六個月之法定
    告訴期間）時，發覺有異，乃於告訴期間屆滿之前一天 (九
    十二年八月五日）具狀向臺灣板橋地方法院檢察署請求偵辦
    ，始未超過法定之六個月告訴期間。嗣後丙○○再基於連續
    偽造文書之犯意連絡，於車禍發生後五個半月，見已近屆滿
    六個月之告訴期間，始於九十二年七月十八日，簽報上呈受
    理被害人林振緯交通傷害告訴案件，並於簽呈內，故意將被
    害人林振緯所告訴之對象「丁○○」寫成「黃文德」，並檢
    附「被告黃文德錄音帶」，製作不實之業務文書，欲圖使丁○○免受刑事訴追，足生損害於台北縣政府警察局海山分局
    偵辦案件之正確性及被害人林振緯與案外人黃文德。後偵辦
    期間內，丙○○為圖煙滅其前述偽造文書製作不實現場圖及
    報告表之行為，乃於九十三年四月二十一日上午八時三十九
    分三十七秒，以其0000000000號之行動電話，撥打丁○○
    5899 56 號之行動電話，串証本案之案情，影響上開法院檢
    察署對於該案之偵辦。因認被告涉犯刑法第二百十三條之業
    務登載不實罪嫌云云。
二、按犯罪事實應依證據認定之，無證據不得推定其犯罪事實；
    又不能證明被告犯罪者，應諭知無罪之判決；刑事訴訟法第
    一百五十四條、第三百零一條第一項分別定有明文。又犯罪
    事實之認定，應憑真實之證據，倘證據是否真實尚欠明確，
    自難以擬制推測之方法，為其判斷之基礎；而認定犯罪事實
    之證據係指足以認定被告確有犯罪行為之積極證據而言，該
    項證據自須適合於被告犯罪事實之認定，始得採為斷罪資料
    ，最高法院五十三年著有臺上字第六五六號、二十九年上字
    第三一０五號判例。且刑事訴訟上證明之資料，無論其為直
    接或間接證據，均須達於通常一般之人均不致有所懷疑，而
    得確信其為真實之程度，始得據為有罪之認定，若其關於被
    告是否犯罪之證明未能達此程度，而有合理懷疑之存在，致
    使無從形成有罪之確信，根據「罪證有疑，利於被告」之證
    據法則，即不得遽為不利被告之認定，亦有最高法院七十六
    年度臺上字第四九八六號判例可稽。其以情況證據（即間接
    證據）斷罪時，尤須基於該證據在直接關係上所可證明之他
    項情況事實，本乎推理作用足以確證被告有罪，方為合法，
    不得徒憑主觀上之推想，將一般經驗上有利被告之其他合理
    情況逕予排除，此觀諸最高法院三十二年上字第六十七號判
    例意旨亦甚彰明。
三、公訴人認被告涉犯上開犯行無非以：（一）丁○○肇事時其
    所駕駛之新車，擋風玻璃破裂嚴重，修理費高達其新車價的
    四分之一，黃文德機車受損嚴重無法修復，致將該機車轉售
    機車行，若僅時速四十餘公里之速度，不可能造成受撞機車
    受損如此嚴重，且駕駛者被撞後彈起後撞及小客車之擋風玻
    璃而受傷腳斷，因此，本件丁○○肇事時之車速，應高於規
    定之五十公里，而被告丙○○所製作之報告表記載未達五十
    公里，顯與事實不符，有偽造之行為，且被告於報告表第三
    十四欄肇因研判中登載14、10、64、23，被告表示：14代表
    第一當事人（指丁○○）未依規定減速、10代表第二當事人
    迴轉未依規定、64代表尚未發生肇事因素、23代表第一當事
    人未注意車前狀況，卻於肇事經過摘要欄片面記載黃文德違
    規迴轉肇事等語，復未對在場之丁○○配偶製作筆錄，相關
    公文書均未記載尚有丁○○配偶在場之文字，致爾後調查、
    審判未能傳訊證人究明過失責任，其動機為何已可質疑，且
    其客觀行為偏袒丁○○，應無疑義，再丁○○堅稱下橋行經
    該路口號誌為綠燈，其車速僅每小時四十餘公里，而依交通
    安全規則之規定只有在行經無號誌之交岔路口始應依規定減
    速，被告製作筆錄知悉丁○○是綠燈行駛，何來未依規定減
    速之疏失，顯見被告處理交通事故及製作公文書之際，主觀
    上認丁○○應有超速行駛之情事。 (二）証人戊○○（台北
    縣政府警察局海山分局刑事偵查員）於偵查中到庭證稱：被
    告丙○○未依照規定於補充車禍當時相片後知會伊，同時也
    未照伊之要求補上車禍相片，並將伊交付要查之資料文件私
    自放入伊辦公室之櫃子內，致使伊無法察覺該案而歸檔；並
    且稱：該案內部之九十二年七月十八日海警交字第二一二號
    交通隊（車禍事故處理小組）呈報單 (副本，影印本）上之
    「黃文德」三字，亦非其以立可白修正液塗掉，所以伊因前
    述緣故未注意本件之時效，且未移送該案等語，顯見被告丙○○處理本案故意違反海山分局內部辦理交通案件之規定，
    而幾使本件被害人林振緯之告訴期間超過，並故意以立可白
    修正液將簽呈（實為呈報單之誤）之副本上「黃文德」三字
    塗掉，在該份呈報單（正本部分，未將黃文德三字以立可白
    修正液塗掉）所擬給分局長之案情欄內，復又故意疏漏証人
    丁○○部分，僅記載「雙方和解不成由附載人林振緯向黃文
    德提出傷害告訴」，此有該份呈報單正本可考；惟事實上被
    害人林振緯九十二年七月十五日之筆錄係表示對丁○○提出
    傷害告訴，而非對黃文德提出傷害告訴，此也有該份九十二
    年七月十二日之警訊筆錄附卷足參，被告丙○○於上給分局
    長之呈報單中故意將被告之「丁○○」寫成「黃文德」，同
    時更載明檢附「被告黃文德錄音帶」嗣後又何以在交付証人
    戊○○之呈報單 (副本、影本）中，再以立可白修正液將「
    黃文德」三字塗掉，且於車禍後之五個半月才上簽呈，斯時
    已近六個月之告訴期間，被告於該期間並無與黃文德接觸之
    證據，依被告之供詞亦無從得知其主觀上有過失誤載之情事
    ，被告隱匿案件並包庇偏袒丁○○，應屬可信，且其登載錯
    誤使未遭他人提起告訴之黃文德遭受司法機關之調查及檢察
    官之傳訊，並使林振緯之損害未能適時迅速接受司法機關調
    查偵辦裁判，顯有製作職務上不實之呈報單。（三）被告丙○○原答應接受測謊，嗣後於調查局通知測謊時又拒絕測謊
    ，可証被告心虛不敢測謊。（四）被告丙○○及証人丁○○
    於偵查中，均矢口否認於偵查中有通電話之行為，並稱無串
    証之行為，証人丁○○辯稱，僅在警方調查期間才有通電話
    ，目的是丙○○向伊要照片及事故証明，除此之外就沒有連
    絡等語；而被告丙○○則辯稱：「事故發生後有連絡他 (丁○○)來 做筆錄及調解相關的事情」，並稱事後即無再打電
    話給証人丁○○云云，惟經向和信電訊股份有限公司調取被
    告丙○○所有000000 0000 號之行動電話及向台灣大哥大股
    份有限公司調取証人張志所有0000000000號行動電話，在九
    十三年四月一日至同年五月三十一日止，共二個月期間內之
    雙向通聯紀錄，發現被告竟於九十三年四月二十一日上午八
    時三十九分三十七秒，以其所有之0000000000號行動電話，
    撥打証人丁○○所有之0000000000號之行動電話，二人之通
    話時間竟高達642 秒 (即10分又42秒)， 此有和信電訊股份
    有限公司之0000000000號及台灣大哥大股份有限公司
    0000000000號之通聯紀錄二份附卷可考，顯見被告說謊，証
    人丁○○涉嫌過失傷害案件已偵查八個月之久，被告丙○○
    為何突然以其行動話連絡証人丁○○，談話時間竟高達近11
    分鐘之久，其目的就是串証，足以証明丙○○確有前述犯行
    等為依據。
四、訊據被告丙○○堅決否認右揭犯行，辯稱：（一）我於民國
    九十一年六月成立各交通隊交通事故處理小組起，即開始專
    責處理受傷之交通事故。九十二年二月七日凌晨據報處理板
    橋市縣○○道與民生路口交通事故，到達現場時，發現係一
    起自小客車與機車之事故，機車騎士及被附載人均受傷，立
    即拍攝現場照片及初步詢問事故發生因由，並由同組組員甲○○手繪現場圖，待現場蒐證完成後，即令由機車駕駛人黃
    文德就醫，翌日午後即先行約詢自小客車駕駛丁○○並製作
    筆錄，同年月十二日再請機車駕駛黃文德及被附載乘客林振
    緯來隊製作筆錄，當時因黃文德表示不提告訴，林振緯亦擬
    先行洽談和解賠償，均暫未提告訴，我即暫未將案件呈報；
    後因雙方調解不成且即將罹告訴期間，林振緯乃於其父陪同
    下於九十二年七月十五日再至海山交通分隊製作筆錄，表示
    對丁○○提出過失傷害之告訴，我於掣製完成其筆錄後，旋
    即著手整理本案相關之資料，並於同年月十八日繕打呈報單
    呈請海山分局將該案移送地檢署偵辦。由於本件車禍是因機
    車駕駛人黃文德違規左轉，其肇事責任較高，於製作交通事
    故呈報單時，誤將告訴人之告訴對象記載為機車駕駛人黃文
    德，嗣經列印完成並請小隊長用印後，始發現該錯誤，故被
    告以立可白修正液將說明欄之被告對象塗去（惟仍疏未將檢
    附證物清單之姓名修改），擬待修正液乾後再手寫丁○○名
    字，但在等待修正液乾燥時另有其他公務，致忘記補填丁○○姓名就於當日將全案證據資料送交海山分局刑事組，該組
    承辦偵查員於收案後認欠缺現場日間照片及車損修復估價單
    等資料，於同年八月十一日來文要求補正，我於補齊資料後
    依戊○○之指示將資料置於其檔案櫃內，即未再過問此案。
    （二）九十三年四月間接獲地檢署瀆職案之傳票，始於九十
    三年四月二十一日上午八時三十九分許以電話向丁○○查詢
    車禍案件處理情形，絕非為串謀證言，因此檢察官於九十三
    年十二月二十日訊問我「於偵查期間有無打電話與丁○○串
    證」，我當然回答「沒有」，竟遭誤認為說謊；而被告到達
    調查局時，調查員向被告告知得拒絕測謊之權利，是被告拒
    絕測謊僅係權利之行使，而非擔心犯行曝光。（三）我處理
    本件事故前均不認識林振緯、黃文德及丁○○等人，處理事
    故時未偏袒任何一方，此由道路交通事故調查報告表（二）
    之肇因研判，我尚初步認定丁○○可能有未注意車前狀況及
    行車至路口未減速等疏失即可證明；至該案遲至事故發生後
    五個半月始呈報至海山分局刑事組，實係因事故發生後雙方
    先受調解委員居中協調，直至七月間因協調不成，林振緯才
    其由父親陪同下另行製作筆錄提出告訴，我於製作筆錄完竣
    後三日內，即將全案移送海山分局刑事組，並無任何遲誤之
    情。海山分局刑事組固於地檢署就本件展開偵查並函文詢問
    後，方於九十三年五月四日掣製刑事案件報告書向地檢署報
    告，然我於九十二年七月十八日已將資料呈報刑事組，積案
    責任並不在我，豈能將所有責任均歸由我承擔。（四）我雖
    將呈報單上之被告誤載為「黃文德」，然告訴人提出告訴之
    對象為何，本應以經其簽名之筆錄為準，告訴人既已於筆錄
    中向丁○○提出告訴之意，告訴並不因承辦人員呈報單記載
    疏失而有影響，檢察官誤認本件係告訴人於九十二年八月五
    日始向地檢署提出告訴，應有誤會；又檢察官雖向海山分局
    函查後，獲稱查無乙○○（林振緯之父）獨立提出告訴之筆
    錄，然乙○○於九十二年七月十五日陪同林振緯於海山交通
    分隊製作筆錄時，係以被害人林振緯名義錄製，乙○○誤認
    其亦有製作筆錄，此由乙○○於偵查中已表明係其子簽名等
    語可資證明，足見我並無惡意隱匿公文或告訴筆錄犯行。（
    五）我如有使告訴人逾越告訴期間之意圖，理應於製作筆錄
    時將告訴對象記載為「黃文德」，並於呈報單上記載被告為
    「黃文德」，則我何需再將呈報單上之被告姓名加以塗改，
    益徵我發現錯誤後立即欲以立可白修改正確之人名，僅係因
    工作繁忙疏未於塗白處填入「丁○○」之名。（六）檢察官
    於本案偵查期間間聽我通話近四月，均未發現我有再與丁○○或任何本案相關人員通話之記錄，被告既無任何串謀證言
    或湮滅證據之行為，顯見並無任何登載不實之意圖。（七）
    本件道路交通事故現場圖及草圖，均係由被告同組成員甲○○所掣繪，被告始終未曾加以更改，縱有與事實不符之處，
    亦非被告之責；至於丁○○是否超速，除現場煞車痕外，我
    均無從自行研判，我並無任何偏袒丁○○與登載不實文書之
    意圖等語。經查：
（一）證人即本件車禍案件協助前往現場處理之警員甲○○於本
      院審理時證稱：被告以前是我海山分局交通分隊的同事，
      本案之現場圖是我協助處理的，記得當天剛好編排與被告
      一起執勤，開同一台巡邏車，是晚上的班，到隔天上午六
      點，我不曉得當天晚上值班期間轄區車禍案件有幾件，當
      天是否只有處理這件，我已經沒有印象，現場情況是車子
      碰撞在一起，被告負責照相，我負責繪製現場圖，到場時
      雙方駕駛站在旁邊，現場沒有看到傷者，報告表（一）、
      （二）是被告勾註的，現場圖部分，草圖是我製作的，包
      括文字、肇事經過都是我製作的，正式的現場圖是丙○○
      委託我製作的，因為被告覺得我畫的草圖太草看不懂，所
      以就叫我製作正式現場圖，無法判定當時的車速，因為判
      斷要有數據，還有超速照相，或事後肇事者製作筆錄時有
      坦承超速，上開報告表第七個欄位速限（第一當事者）格
      子內記載五十，這個是此路段之最高速限，而不是指肇事
      者的車速，報告表上面沒有第二當事者的速限，因為雙方
      都行駛在縣民大道上，速限都一樣，如果有不同車速的情
      況我們在第七欄位第一當事者、第二當事者那邊註記不同
      車速速限，縣民大道從台北往板橋方向，在事發當時的速
      限是五十公里，附近有無速限標誌我忘了，縣民大道上連
      接華翠橋橋上車速是否與縣民大道車速相同，我不曉得，
      現場圖剎車痕部分，我製作時並無也不可能故意要將剎車
      痕畫的比較短，此處剎車痕是指是指汽車的剎車痕，以三
      點五加四點一計算共七點六公尺，沒有印象當時剎車痕留
      在地面上的為兩條剎車痕平行或一條，另外刮地痕只有一
      段而已，以三點五加四點一，加三點二，加十二點三，加
      二十三點八，總共四六點九公尺，汽車一般不會產生刮地
      痕，除非車子有破損導致零件與車體與地面接觸或翻車，
      刮地痕的起點為機車倒地後的第一起點，我不會換算汽車
      剎車痕與肇事者車速，但我知道有個換算辦法，汽車先跟
      機車擦撞，再產生汽車剎車痕，要加上汽車與機車相撞減
      損的阻力因而減損的速度，這我不知道，這個現場圖繪製
      的剎車痕與刮地痕是同一的起點，依照處理車禍案件的經
      驗，代表汽車注意到機車碰到的時候同時才踩剎車，當天
      拍現場照片的人是被告，我事後沒有看過現場照片，現場
      照片如果需要隔天移送馬上就會送洗，如果雙方有協調的
      或送交通隊存檔，可能就比較慢送洗，現場拍照沒有印象
      拍了幾張，因為不是我拍的，處理車禍事故時除了要製作
      報告表、事故現場圖以外，還有製作正式的筆錄、照片、
      當事者違規的自己承認的、或者他有違規開立的罰單，或
      者是有受傷的診斷書，除此外並不會有其他紙條記載或還
      有其他跟這個案件有關的文件，與被告在處理本案時並無
      聽到被告提起過自小客車有超速的情形，報告表上面有個
      肇因研判的的數字代表意思要參考索引，我不知道，其中
      記載「個別」是指著個人的肇事認為可能的原因，我們再
      研判主要原因，有關本件告訴人事後有到交通隊提告我不
      知悉，這個案子我只有到達現場處理而已，後續的筆錄製
      作以及其他我都沒有參與，依我個人的經驗，我們到車禍
      現場不會馬上判斷超速，因為現在車子都有ＡＢＳ剎車距
      離會縮短，六十二年公布的對照表，現在也有公文告知道
      路狀況與汽車機械的狀況現在與以前不一樣已經不太適用
      了，且我們不可能當著雙方當事人面前認定他們超速等語
      綦詳（詳參本院卷第八十三頁至第九十一頁）。證人甲○○依法執行職務，且本案相關之車禍案件係因路人報警一
      一○通報，證人甲○○始據報協同被告前往處理，其後亦
      未再參與此案，亦有全案卷證資料足稽，況證人甲○○於
      檢察官偵查時亦就其在現場負責拉線、測量、繪圖等情證
      述明確在卷（詳參九十三年偵字第一○○五四號卷第八十
      九頁），且當天晚上所拍之照片固有部分曝光惟仍能辨識
      汽車、機車所在位置、散落物、刮地痕、煞車痕之影像，
      與現場圖所繪製之位置均相符，是證人甲○○雖與被告為
      同事，然證人甲○○所證前情應與事實相符，自堪採信，
      則現場圖既非被告所製作，自不可能有被告故意製作不實
      之現場圖之情狀，洵無疑義。再報告表（一）、（二）固
      為被告所勾註，然報告表中僅（一）第七欄有關於「速限
      」五十公里之記載，除此外並無有關當事人車速之記載，
      而所謂「速限」指肇事路段之車速限制，並非當事人車速
      之記載，此已據證人證述如上，並有報告表（一）（二）
      附卷可參，公訴人認被告製作報告表記載丁○○車速未達
      五十公里，恐係將報告表上速限之記載誤為車速之記載，
      否則實不知公訴人所指云何，是公訴人指被告故意製作不
      實之現場圖，將上開報告表丁○○之車速減至五十公里以
      下云云，恐均有誤認。
（二）再查，證人甲○○與被告係因有人報案一一○通報據報前
      往肇事現場處理，與當事人均不熟識，證人甲○○繪圖、
      測量時當無故意偏袒任何一方之理，而依其所繪製之煞車
      痕長度七點六公尺，並有現場圖足稽，顯無法認定有超速
      行駛之情，並有台灣省台北縣區車輛行車事故鑑定委員會
      ，鑑定會議記錄及鑑定意見簽署表存卷可參（詳參九十二
      年六月六日台灣省台北縣區車輛行車事故鑑定委員會（九
      二）第二十四次會議第十七案資料全卷），證人陳周水於
      檢察官偵查時亦證稱：我是中和福斯汽車副廠長，丁○○
      所有8D -5218車號之車輛是我們修護，出具估價單，該車
      是師傅修理，但估價單、車子破損情形由我估計，我們詢
      問過車主，他說是這次車禍造成，撞擊點是車左前保險桿
      撞到人，人飛撞擋風玻璃及車頭，車速無法估計，因為要
      估計雙方車速才知道等語（詳參九十二他字二四七○號卷
      第六十一頁至六十二頁）。證人陳周水於檢察官偵查時已
      具結擔保其信用性，並就其專業為評估，其所證上情無顯
      不可信之情狀，被告於本院審理時亦表示同意採為證據，
      是證人陳周水之證詞自有證據能力，而證人陳周水所證車
      速無法估計復與證人甲○○所證無法判定當時之車速等情
      如上相符，亦堪憑信，是依鑑定委員會之鑑定意見或認丁○○未超速，或依證人之上開證詞均認丁○○車速無法估
      算、判斷，公訴人徒以車輛受損之狀態、修復費用多寡推
      論車速應高於五十公里云云，尚嫌速斷，當亦無從以此推
      論被告有製作不實之現場圖、報告表之情，復無疑義。
（三）復查，本件事故發生後於因機車駕駛與其後附載者均送醫
      ，故僅丁○○於九十二年二月七日十八時五十分製作筆錄
      ，表示暫時保留追訴權由保險公司處理，而黃文德、林振
      緯則於同年月十二日製作筆錄，黃文德表示不提出告訴，
      林振緯亦表示暫不提告訴等語在卷（詳參九十二年他字第
      二四七○號卷第十六頁至第十八頁），是被告當時依據當
      事人之意思未移送，並無違法，其後當事人調解不成，林
      振緯於同年七月十五日十八時三十分再度前往警局製作筆
      錄，並表明要向丁○○提出傷害告訴，亦由被告製作筆錄
      ，被告並隨即於同年月十八日，將筆錄、現場圖、照片、
      自首表、報告表、診斷證明書、錄音帶移送呈報給台北縣
      政府警察局海山分局第三組等情，並有九十二年七月十八
      日海警交字第二一二號台北縣政府警察局海山分局交通分
      隊（車禍事故處理小組）呈報單、台北縣政府警察局海山
      分局九十二年七月十八日之收文章戳存卷可按，顯見被告
      於事故發生後五個半月後才上簽呈係因當事人斯時始提出
      告訴，實非被告故意延宕所致，公訴人依此即採信告訴人
      之指陳認被告隱匿案件包庇丁○○云云，顯屬無據，況依
      被告所製作之報告表其中表（二）肇因研判，被告以丁○○筆錄自承綠燈繼續直行等語，而研判其可能未依規定減
      速，未注意車前狀況之情，載明於報告表上，若被告欲包
      庇丁○○當亦不可能作此研判之記載，至於現場圖肇事經
      過摘要欄為證人甲○○所填載，被告僅係加註「違規左轉
      」二字，而摘要欄是記載主要肇事原因，針對重大違規告
      發，（丁○○）沒有證據證明未減速，所以沒記載等語，
      因丁○○筆錄自承於下坡路段限速五十公里於是減速，看
      到民生路口是綠燈繼續直行等語，所以認丁○○路口沒有
      減速，於肇因研判於是勾註該款，均已據被告供述明確在
      卷（詳參本院卷第一二三頁），而沒有減速本來就不等於
      超速，公訴人僅以此路段路口依規定不必減速，即忖度被
      告主觀上應認丁○○超速云云，亦屬無據。
（四）又查，證人即台北縣海山分局偵查員戊○○於本院審理時
      證稱：我擔任職務外勤小隊負責一般巡邏、民眾報案，還
      有我們主動偵查的刑事案件，與被告有業務往來過，其內
      容是他們交通隊，處理的車禍案卷，處理完之後會把整個
      卷宗分到分局壹組，壹組再把案卷分到各刑事責任區去，
      跟被告業務往來並無爭執亦無被民眾質疑過，有被檢察官
      傳喚過就是丁○○車禍案件，就此車禍案件我處理的部分
      是案卷分到我這邊之後，我看卷內相片都是夜間的相片太
      模糊所以我製作交辦單請承辦人再到現場製作日間的相片
      ，當時是發交辦單下去，先暫時歸檔，沒有移送，用公文
      交辦單交給交通分隊承辦員補相片還有車損估價單，這個
      交通案件承辦員是丙○○，後來有補日間照片，放在我的
      公文櫃，那時候我不知道，交通分隊補資料給偵查隊的正
      常程序，以前有公文簿，正常會拿給值日的先生簽收，發
      生這件事時交通分隊還沒有這樣的程序，一般是會跟值日
      的學長聯絡，他會通知我，本件當時並無學長通知我丙○○把資料補過來，這個事情發生前跟丙○○認識，但是不
      是很熟，以前三組辦公室都可以隨意進出，我那時候告訴
      丙○○時間很緊急叫他補回來就直接放我公文櫃，丙○○
      簽出來的兩份公文，有一份是有貼承辦員台北縣政府警察
      局海山分局便簽、另一份只是寫著台北縣政府警察局海山
      分局公文交辦單，交通分隊會移送一式兩份過來，一份是
      要歸檔用，這兩份都是一樣，上面蓋我的名字的承辦的就
      是交辦單，我就是把副本加上我的交辦單發回給海山分局
      交通隊補資料，因為我看到交辦單上面查報單位誤寫為海
      山派出所，所以就用立可白塗掉，才用綠色的原子筆寫上
      交通分隊，至於原先交通分隊呈報單（發回補件的部分影
      本）上面原先黃文德的名字誰用立可白塗掉我不知道，在
      交通分隊補完件回來的時候我也沒有特別注意到原先的呈
      報單有無塗改，我只注意日間現場照片、車損照片及估價
      單有無補齊，交辦單沒有收受文簿，只有隨案移送的才有
      簽收簿，一般習慣上都是把交辦回來的事項放在承辦人員
      的櫃子裡面，有時候會告知承辦人員說學長已經補回來，
      有時候會忘記聯繫，這是聯繫上面的問題，原則上公文櫃
      二、三天會看一次，被告補資料是放在三樓的公文櫃正確
      的位置，也沒有特別藏起來，那個櫃子不大僅是一個小小
      抽屜，因為我那時候調小隊，所以把很多資料放置在箱子
      裡頭拿到四樓去整理，後來才發現補正的資料就在裡面，
      後來要移給檢察官，檢察官說地檢署已在辦理了，所以我
      就沒有交出去，雖然這份呈報單，是記載車禍被害人要向
      黃文德提出告訴，不過我們會看筆錄內容，呈報單只是呈
      報內部的公文，因為內部的公文常出錯，派出所或分隊長
      對公文的管制沒有那麼嚴，主要還是要看筆錄內容，筆錄
      是要告丁○○，所以還是會移送丁○○，公文封後附之錄
      音帶是被告之錄音帶上面的字是丙○○寫的，這不是我的
      字，上面所寫的丁○○就是正確被告（指過失傷害案之被
      告）的名字，我因為此案卷未移送，被以公文延壓遭記過
      處分等語歷歷（同上本院卷第一○七頁至一一九頁）。並
      有台北縣政府警察局海山分局便簽、台北縣政府警察局海
      山分局公文交辦單兩份公文（附丁○○之錄音帶，公文封
      上記載「7/2 丁○○」）附卷可按，證人戊○○於檢察官
      偵查、本院審理時所證述之情節並無二致，且其中交辦單
      公文上面查報單位誤寫為海山派出所，並有立可白塗掉之
      痕跡之情，亦有上開查報單在卷足稽，證人戊○○並自承
      ：我因為查報單位誤寫，所以就用立可白塗掉，用綠色的
      原子筆寫上交通分隊之情如上，顯見其所證內部的公文常
      出錯，派出所或分隊長對公文的管制沒有那麼嚴之情，確
      與事實相符，證人戊○○尚且未注意有何誤載、塗改之情
      ，已如上述，益徵證人戊○○所證主要還是要看筆錄內容
      等情堪信為真，又證人戊○○雖與被告認識，但不熟稔，
      且證人戊○○因未發現被告之補件，公文延壓遭記過處分
      之情，均據其自承在卷，依此情狀，證人戊○○當不可能
      有何迴護被告之情自明，是證人戊○○所證上情，足堪採
      信，雖被告呈報單上案情將提出告訴之丁○○誤載為黃文
      德，惟移送時既不以內部呈報單為據，係以筆錄內容為主
      ，而其筆錄內容及其後附之錄音帶並無違誤，亦有呈報單
      所附之筆錄、錄音帶足稽，當無何因被告內部公文登載錯
      誤使黃文德遭受司法機關調查、傳訊，並使林振緯之損害
      未能適時迅速接受司法機關調查偵辦裁判之情狀產生，顯
      屬無疑，況被告移送之呈報單（副本）上其中「黃文德」
      之記載有用立可白塗掉之痕跡，被告於本院調查及審理亦
      自承因發現有誤要改正先塗掉後忘記記載正確之丁○○上
      去等語在卷，是若有故意之情何須塗改，又被告苟有刻意
      迴護案外人丁○○免受刑事之訴追之情，又何需隨案移送
      林振緯對案外人丁○○提起刑事告訴之警訊筆錄及丁○○
      於警所製作筆錄時之錄音帶（公文封上記載「7/2 丁○○
      」），職是，被告應無故意為虛偽之記載自明，是顯難執
      此，推認被告有何故意之情亦明。再按告訴、告發，應以
      書狀或言詞向檢察官或司法警察官為之，其以言詞為之者
      ，應製作筆錄。刑事訴訟法第二百四十二條第一項定有明
      文。是只要在告訴期間內向司法警察官表明告訴之意，其
      以言詞為之經記明筆錄即生告訴之效力，不以移送檢察官
      偵查為告訴生效之要件，況且本案當事人涉犯是過失傷害
      罪嫌，屬絕對告訴乃論之罪，重在事實，凡觸犯該罪，不
      論身分如何均須告訴乃論，此類犯罪之告訴，除申告犯罪
      事實外，尚須表示希望追訴之意思，但不以指明犯人為必
      要，是其告訴之效力，不限於指名告訴之人，亦不受其罪
      名之拘束，固縱令犯人全未指明，或誤指他人，其告訴固
      仍屬有效，即其所述罪名是否正確，或有無遺漏，亦非所
      問。亦有最高法院二四年上字第二一九三號判例意旨足資
      參照。公訴人認被告之行為使該刑案束之高閣，超過告訴
      乃論之六個月法定期間，未函送地檢署偵辦，欲圖使受害
      人林振緯因超過該法定六個月之告訴期間，無法行使告訴
      權云云，恐係對刑事訴訟法有關告訴之程式、效力之法律
      規定有所誤解。
（五）末查，被告據報處理車禍事故，其後分別通知駕駛者、傷
      者製作筆錄，雖另有丁○○之老婆在場，惟因丁○○之老
      婆並非駕駛者、傷者，所為之證言難免對丁○○偏頗，有
      迴護丁○○之可能，故未對丁○○之老婆製作筆錄之情，
      已據被告供明在卷，而夫妻間關係密切，誼屬至親，其等
      所為之證言，難免偏頗，任何人均會提出相同之質疑，被
      告此等判斷與常情並無違背，況其未對可能屬於有利丁○○之證人為筆錄製作，焉能認係對丁○○偏頗，恐應認係
      對告訴人偏頗較合情理，復被告雖於檢察官偵查時雖願接
      受測謊，嗣後於調查局通知測謊時又拒絕測謊，且被告丙○○及証人丁○○於偵查中，均否認於偵查中有通電話之
      行為惟依通聯紀錄顯示，被告竟於九十三年四月二十一日
      上午八時三十九分三十七秒，以其所有之0000000000 號
      行動電話，撥打証人丁○○所有之0000000000號之行動電
      話，二人之通話642 秒 (即10分又42秒)， 此有和信電訊
      股份有限公司之0000000000號及台灣大哥大股份有限公司
      0000000000號之通聯紀錄二份附卷可考，被告所供未以其
      行動電話連絡証人丁○○云云，固不足採信，惟犯罪事實
      應依證據認定之，無從以被告所供不足採信或拒絕測謊，
      而持為認定犯罪之論據。亦有最高法院八十二年台上二三
      八九號判決意旨足資依據。
（六）綜上，公訴人所舉，既無從資為被告有罪之認定，此外復
      查無其他證據足資證明被告有何公訴意旨所指之犯行，是
      既不能證明被告犯罪，依上揭說明，本院自應為被告無罪
      之諭知，以免冤抑。
據上論結，依刑事訴訟法第三百零一條第一項前段，判決如主文。
本案經檢察官葉志飛到庭執行職務。
中　　華　　民　　國　　94　　年　　12　　月　　14　　日
          刑事第二庭  審判長法  官  李 釱 任
                            法  官  劉 安 榕
                            法  官  徐 子 涵
上列正本證明與原本無異。
如不服本判決，應於判決送達後十日內向本院提出上訴狀（應附
繕本）。
                            書記官  彭 麗 紅
中　　華　　民　　國　　94　　年　　12　　月　　14　　日
